最高法院刑事判決　　　　　　九十六年度台上字第一七九二號
上　訴　人　甲○○（原名吳慶忠）
　　　　　　　　　　號之6
上列上訴人因違反毒品危害防制條例案件，不服台灣高等法院台
南分院中華民國九十五年十一月三十日第二審更審判決（九十五
年度重上更(三)字第三六三號，起訴案號：台灣台南地方法院檢察
署八十八年度偵字第二四二一、二四九三號），提起上訴，本院
判決如下：
    主  文
原判決撤銷，發回台灣高等法院台南分院。
    理  由
本件原判決認定：上訴人即被告甲○○（原名吳慶忠，於民國九
十五年十二月二十二日更名）前因違反毒品危害防制條例案件，
於八十七年六月二十六日入台南看守所附設勒戒所執行觀察勒戒
，並於八十七年七月二十四日因無繼續施用毒品傾向釋放出所，
詎其出所後竟基於意圖營利之概括犯意，自八十七年七月二十四
日以後之某日起至同年九月底，在台南市○○路一四五巷等地，
以0000000號電話為聯絡工具及每包新台幣（下同）二千
元之價格，販賣第二級毒品安非他命給林雅惠、王保生夫妻二人
施用，計十次，共得二萬元。上訴人復自同年十月初起至同月底
止，與許進旭（經原審法院以共同連續販賣第二級毒品罪，判處
有期徒刑七年二月確定）共同基於意圖營利之概括犯意聯絡，其
方式係由購毒者打0000000電話呼叫二八八呼叫器，再由
許進旭於上訴人販售第二級毒品安非他命予林雅惠夫妻施用時，
由上訴人委由許進旭在台南市○○路某處代為交付毒品予林雅惠
三次，每次二千元，共計六千元。上訴人、許進旭再於八十七年
十月初，二人在台南市○○路或安中路，以上開方式，每次每包
一千元之價格，販賣第二級毒品安非他命給許彩雲共五次，計五
千元。嗣於八十八年二月十日上午十一時，在台南市○○路○段
二三四巷六號許進旭住處，為警查獲許進旭有販賣安非他命之嫌
，經許進旭供出其所販賣之安非他命係上訴人所委託交付予購買
者，再於八十八年二月十一日上午十時三十分許，在台南市○○
街一０一巷七十號上訴人住處，將上訴人逮獲，並扣得上訴人所
有供販賣毒品用之呼叫器一個等情，因而撤銷第一審關於上訴人
部分之判決，改判仍論處上訴人共同連續販賣第二級毒品罪刑，
固非無見。
惟查：(一)、犯施用毒品之罪，供出毒品來源，因而破獲者，得減
輕其刑，毒品危害防制條例第十七條定有明文。為防範施用毒品
者作利己損人之不實供述，以上開規定邀減輕其刑寬典，自須以
其他補強證據擔保該項供述之真實性，始得作為判斷之依據。故
事實審法院對上揭供述，仍須調查其他證據，以資審認，必至因
其他證據證明力之佐證，已可確信該項供述為真實而無合理之懷
疑時，始得據為對他人不利之認定。原判決事實欄認定上訴人係
自八十七年七月二十四日以後之某日起至同年九月底，販賣安非
他命予王保生、林雅惠夫妻十次，另與許進旭共同於同年十月間
販賣安非他命予林雅惠三次。理由欄則說明係以林雅惠於警詢陳
稱：「（問：妳是如何知道是許進旭幫吳慶忠販賣？）因為我於
（年）１０月之間曾主動到吳慶忠家裡拿（購買毒品），吳慶忠
告訴我以後欲購買毒品可以打0000000呼叫二八八，後來
我如果要購買毒品即打電話由許進旭與我連絡。」、「（妳向吳
慶忠購買幾次毒品？向許進旭購買幾次毒品？購買時、地、金錢
？）我自從年７月初即向吳慶忠購買毒品，連絡方式是000
0000，……（每次交易均主動到吳慶忠家中）……。一直到
１０月初吳慶忠留下0000000代號二八八，我即與許進旭聯
絡購買毒品……一直到月份，許進旭沒有在吳慶忠那裡，後來
我毒品即直接向許進旭索討吸食。」等語，核與許進旭於警詢證
稱：「0000000呼叫代號二八八之呼叫器是吳慶忠所有，
吳慶忠是以行動電話000000000及呼叫器000000
0呼叫二八八對外販賣安非他命，我是幫他送貨……。」等語相
符等為其論斷之依據（原判決第七頁理由貳、二、（二））。如
果無訛，是否指許進旭並未參與上訴人於同年七月至九月底販賣
安非他命予王保生、林雅惠夫妻之行為？則許進旭之證言是否即
與此部分上訴人販賣安非他命行為無涉？是否得為此部分之補強
證據？如因許進旭之證言與此部分缺乏證據之關連性，原判決就
上訴人於八十七年七月二十四日以後之某日起至同年九月底，販
賣安非他命予王保生、林雅惠夫妻部分，是否僅以林雅惠之證言
為其論斷之依據？然上訴人已否認有販賣安非他命行為，證人王
保生於第一審到庭證稱並無林雅惠於警詢所述之事，且其亦無吸
用安非他命行為等語（第一審卷卷一第一０四頁背面、一０五頁
），與林雅惠所述並不一致。且林雅惠於原審證稱：「（辯護人
問：你先生王保生於八十七年七月至八十八年二月這段時間有無
施用過安非他命？）我們辦完結婚登記後不久，王保生就跑掉了
，所以我也不知道他有無吸用安非他命。」「（辯護人問：你們
結婚時間為何？）是八十七年初去辦戶口的，不到三個月他就跑
掉了。」（重上更(一)卷第一三九頁）果其所述屬實，依其陳述結
婚時間推算，原判決認定上訴人販賣安非他命予王保生夫妻時，
王保生是否仍與林雅惠共同生活中？否則其夫妻如何一起向上訴
人購買安非他命施用？此部分事實仍有欠明瞭，原判決未再予調
查、釐清，遽依林雅惠之證言作為不利上訴人之論斷，自有應於
審判期日調查之證據未予調查之違法。(二)、原判決關於上訴人於
八十七年十月間販賣安非他命予林雅惠、許彩雲部分，則以林雅
惠、許彩雲均陳稱係以0000000代號二八八聯絡購買安非
他命事宜，且許進旭證稱該0000000代號二八八係上訴人
所有及供販賣安非他命使用，林雅惠亦證稱上訴人告以如欲購買
毒品可打上開電話聯絡等語為其證據（原判決第八、十四、十五
、十六頁理由貳、二、（二）、（五）、（七）、（八））。然
上訴人已否認該0000000代號二八八電話為其所有，究許
進旭證稱該0000000代號二八八電話為上訴人所有、使用
乙節是否屬實？有何證據可資證明？原判決未予敘明即遽為上開
不利上訴人之論斷，亦有判決不備理由之違法。以上為本院得依
職權調查之事項，應認上訴為有理由。按第三審法院應以第二審
判決所確認之事實為判決基礎，刑事訴訟法第三百九十四條第一
項前段定有明文。原判決上述之違背法令，影響於事實之確定，
本院無可據以為裁判，應將原判決關於上訴人部分撤銷，發回原
審法院更為審判。
據上論結，應依刑事訴訟法第三百九十七條、第四百零一條，判
決如主文。
中　　華　　民　　國　九十六　年　　四　　月　 十二 　日
                      最高法院刑事第一庭
                          審判長法官  董　明　霈
                                法官  林　茂　雄
                                法官  張　祺　祥
                                法官  呂　永　福
                                法官  陳　世　雄
      本件正本證明與原本無異
                                      書  記  官
中　　華　　民　　國　九十六　年　　四　　月　 十四 　日
                                                Ａ
